臺灣高雄地方法院民事裁定　　　　　　　 95年度破字第103號
聲　請　人　甲○○
　　　　　　　　　　　樓之1
上列當事人間聲請宣告破產事件，本院裁定如下：
  主  文
聲請駁回。
聲請程序費用由聲請人負擔。
  理  由
一、聲請意旨略以：聲請人因受邀加入傳播直銷事業，為進貨銷
    售而向銀行借貸資金，惟因經濟不景氣影響銷售情形而無法
    如期繳納貸款本息，致以債養債，現負債約新台幣（下同）
    1,385,163 元，資產僅有201,495 元，顯已不能清償負債。
二、按破產管理人之報酬為財團費用；破產人及其家屬之必要生
    活費，視為財團費用。財團費用及財團債務，應先於破產債
    權，隨時由破產人依破產法之規定清償之。破產宣告後，如
    破產財團之財產不敷清償財團費用及財團債務時，法院因破
    產管理人之聲請，應以裁定宣告破產終止，破產法第95條第
    1 項第3 款、同條第2 項、第97條、第148 條分別定有明文
    。又破產法第57條規定，債務人不能清償債務者，固得宣告
    破產，然依上開破產法第148 條規定之旨趣，如債務人之財
    產不敷清償破產財團費用及財團債務時，即應認無宣告破產
    之實益（最高法院民國86年度台抗字第479 號裁定意旨參照
    ）。是以破產程序，乃債務人無力對全體債權人清償債務時
    ，由法院介入，強制將債務人之全部財產依一定程序為變價
    及分配，使全體債權人得以公平受償之程序。故債務人之財
    產如可預見不敷清償破產財團費用及財團債務，致使多數債
    權人之普通債權無法獲得公平滿足，顯與破產制度之本旨及
    目的有違，即無宣告破產之實益，如其聲請宣告破產，即不
    應准許。
三、經查，聲請人主張負債有1,385,163 元，惟經本院向如附表
    所示之債權人函查結果，聲請人積欠之債務總額應為1,509,
    813 元，有如附表所示各債權人回函及陳報狀在卷可稽，堪
    予認定。而聲請人財產有現金201,495 元乙節，除據其提出
    同額之台灣中小企業銀行竹南分行（下稱中小企銀）支票影
    本1 紙外，復經本院依職權向中小企銀函查屬實，有該支票
    影本及中小企銀回函（見本院卷第55頁、第105 頁）足憑，
    同堪認定。又經本院職權查詢聲請人之財產所得結果，聲請
    人94年度雖自乙○○○○○○○領有薪資所得31,000元，惟
    聲請人已離職；另自龍俐企業社領有薪資所得300,081 元，
    此外並無其他任何財產之事實，有稅務電子閘門財產所得調
    件明細表、上開電子遊戲場回函（見本院卷第87頁、第97頁
    ）可參，而聲請人自承係從事傳播直銷事業，上開領自龍俐
    企業社之薪資所得為94年之資料，是難認聲請人現仍有上開
    所得。綜上所陳，聲請人現有資產應僅有上開現金201,495
    元，顯已不能清償債務，而有宣告破產之原因無疑。
四、次查，聲請人固表示放棄其本人及家屬之生活費優先受償權
    利，生活問題另尋親友協助云云，並提出生活費權利捨棄切
    結書（見本院卷第16頁）為證，惟聲請人並未提出何親友願
    扶養聲請人本人及其家屬之證明，縱有親友同意代為扶養，
    亦無從認定該親友之支付意願將來是否產生變動，及該支付
    金額是否足供聲請人所需，自無從遽將其生活費剔除不予審
    酌。而依行政院主計處公布之94年度家庭收支調查報告記載
    ，高雄市平均每戶人數為3.33人，消費支出為713,119 元，
    可知高雄市每人每年平均消費支出約為214,150 元，（計算
    式：71 3119 ÷3.33＝214150，小數點以下四捨五入），是
    聲請人本身必要之生活費用一年即須支出214,150 元，且依
    目前破產實務，本件如宣告聲請人破產，聲請人尚須支付破
    產管理人之報酬，縱按最低報酬約40,000元計算，聲請人所
    須支出之費用已達254,150 元，另參司法院頒布之各級法院
    辦案期限實施要點第二點之規定，破產事件之辦案期限為二
    年，則聲請人在破產期間應支付之財團費用至少為508,300
    元〔計算式為：（214150+40000）×2 ＝508300）〕，亦遠
    逾聲請人上開資產，顯見聲請人現有資產無從構成破產財團
    ，遑論清償各破產債權，揆諸破產法第148 條規定旨趣及最
    高法院裁定意旨相互以觀，本件聲請人聲請宣告破產並無實
    益，應予駁回。
五、據上論結，本件聲請為無理由，依破產法第5 條、民事訴訟
    法第95條、第78條、裁定如主文。
中　　華　　民　　國　　96　　年　　2 　　月　　16　　日
                  民事第五庭  法　官　毛妍懿
上為正本係照原本作成。
如對本裁定抗告須於裁定送達後10日內向本院提出抗告狀。
中　　華　　民　　國　　96　　年　　2 　　月　　16　　日
                              書記官  王淑娟
┌──────────────────────────────────┐
│附表：債權額                                                        │
├──┬──────────┬─────────┬──────────┤
│編號│債　權　人          │債權額（新台幣）  │備註                │
├──┼──────────┼─────────┼──────────┤
│一  │台新國際商業銀行股份│信用卡款及信用貸款│見該公司復函（卷第68│
│    │有限公司            │329,084 元        │頁）                │
├──┼──────────┼─────────┼──────────┤
│二  │國泰世華商業銀行股份│信用卡款106,692 元│見該公司復函（卷第81│
│    │有限公司            │                  │頁）                │
├──┼──────────┼─────────┼──────────┤
│三  │中國信託商業銀行股份│信用卡款77,308元  │見該公司復函（卷第43│
│    │有限公司            │                  │頁）                │
├──┼──────────┼─────────┼──────────┤
│四  │中華商業銀行股份有限│信用卡款194,573 元│見該公司復函（卷第85│
│    │公司                │                  │頁）                │
├──┼──────────┼─────────┼──────────┤
│五  │日盛商業銀行股份有限│信用貸款202,890 元│見該公司復函（卷第76│
│    │公司                │                  │頁）                │
├──┼──────────┼─────────┼──────────┤
│六  │安泰商業銀行股份有限│信用貸款598,066 元│見該公司復函（卷第10│
│    │公司                │                  │4 頁）              │
├──┼──────────┼─────────┼──────────┤
│七  │交通違規罰款        │1,200元           │見交通部公路總局新竹│
│    │                    │                  │區監理所苗栗監理站復│
│    │                    │                  │函（卷第107 頁）    │
├──┴──────────┼─────────┴──────────┤
│合　　　　計              │1,509,813元                             │
└─────────────┴────────────────────┘
